【裁判字號】    88,易,715
【裁判日期】    890829
【裁判案由】    竊盜
【裁判全文】
臺灣花蓮地方法院刑事判決                          八十八年度易字第七一五號
    公  訴  人  臺灣花蓮地方法院檢察署檢察官
    被      告  己○○
右列被告因竊盜案件，經檢察官提起公訴（八十八年度偵字第二九八一號）及移送併
辦（八十九年度偵字第六九一號、九七三號），本院判決如左：
    主  文
己○○連續竊盜，累犯，處有期徒刑玖月。
    事  實
一、己○○曾因過失致死及違反麻醉藥品管理條例等案件，經法院分別判處有期徒刑
    一年、四月確定，應執行有期徒刑一年三月，於民國八十三年八月九日執行完畢
    。仍不知悔改，基於意圖為自己不法所有之概括犯意，連續為下列竊盜犯行：
（一）八十八年三月十九日日出後至七時間某時，侵入花蓮縣花蓮市○○街一五二號
      丙○○住宅（無故侵入住居部分未據告訴），竊取余女所有、置於客廳之皮夾
      內之美國銀行信用卡、郵局提款卡、余女及其夫庚○○之身分證各一張，得手
      後，迅即離去。
（二）八十九年一月中旬某日下午三、四時許，在花蓮市○○○街八十七號前之路旁
      ，見黃德忠所有借由丁○○使用之車號ＧＹ─四六七六號自用小客車車門未鎖
      並插有鑰匙，即發動該車而竊取之，得手後供己代步之用，並曾以該車搭載其
      友人丑○○。
二、案經花蓮縣警察局花蓮分局報請臺灣花蓮地方法院檢察署檢察官偵查起訴。
    理  由
一、右揭事實一之（二），業據被告己○○於警訊及本院調查、審理時坦承不諱，核
    與被害人丁○○及證人丑○○、查獲警員戊○○指證之情節相符，並有贓物認領
    保管單在卷可稽，事證明確，被告此部分犯行堪以認定。至被告雖矢口否認事實
    一之（一）部分之犯行，辯稱：警方於八十八年八月一日自伊身上起出之丙○○
    所有之信用卡、提款卡各一張，係伊於同日八時多許，在花蓮市○○街某廢棄市
    場之攤架上及地上所拾獲，伊見信用卡上名字似為友人癸○○之大嫂，即以公共
    電話撥打癸○○之行動電話欲告知此事，但未撥通，因伊急於至美琪戲院載甲○○，乃將卡片帶於身上；至警方於八十九年二月二十二日十四時許，在花蓮縣萬
    榮鄉見晴國小前將伊攔檢，自伊所駕駛之車號ＣＫ─七四八七自用小客車內所查
    獲之丙○○及其夫之身分證各一張，則係綽號「阿枝」所交予伊，因伊於前一（
    二十一）日向「阿枝」借車時，請「阿枝」提供人頭，以便其至某家證券行登記
    即可獲得一千元，「阿枝」遂於當晚在花蓮客運站交付此二張身分證予伊云云。
    惟查：（１）本件警方查獲之信用卡、提款卡、身分證等物，分別係丙○○及其
    夫庚○○所有，由丙○○保管而於八十八年三月十九日凌晨二時至七時間，在花
    蓮市○○街一五二號其夫妻住宅之客廳內失竊，業據丙○○於警訊及本院調查時
    陳稱綦詳。再被告與庚○○之弟癸○○熟識，常至上址余女住宅與癸○○飲酒，
    並知悉余宅家門經常未鎖，只拉下鐵門等情，亦據癸○○、丙○○陳明在卷，是
    被告對余女住宅門戶未加設防一情知之甚稔。（２）被告果係拾獲余女之信用卡
    、提款卡，其於撥打癸○○之行動電話無法接通時，亦大可逕送至余女住處返還
    之，被告係於八十八年八月一日十七時十分許為警查獲（參照解送人犯報告書）
    ，距其所稱拾獲信用卡、金融卡之同日上午八時多，已逾八小時之久，其於此時
    間內竟未再通知癸○○或丙○○，殊與常情相違。（３）警方另於八十九年二月
    二十二日十四時許，在見晴國小攔檢被告所駕駛之ＣＫ─七四八七號自用小客車
    ，又於車內起出丙○○、庚○○所失竊之身分證，被告稱係「阿枝」者所交付云
    云，惟丙○○、庚○○所失竊之物，先後自被告持有中查獲，被告竟或稱拾獲，
    或稱不詳姓名之他人所交付，如此巧合之情，寧非奇蹟？綜上，被告所辯顯係事
    後卸責之詞，委無可採，其此部分犯行亦堪認定。
二、核被告所為，係犯刑法第三百二十條第一項之竊盜罪。公訴人認被告係於凌晨侵
    入丙○○住宅行竊，所犯係刑法第三百二十一條第一項第一款之加重竊盜罪云云
    。惟查丙○○係於八十八年三月十九日凌晨一時許，將內有提款卡等物之皮夾置
    於客廳，二時許睡覺，睡覺前皮夾仍在，於二時至七時之間遭竊，此業據丙○○
    於警訊及本院調查時陳明在卷，是余女之皮夾究於凌晨抑或日出後遭竊，已難確
    認，依「罪證有疑，利於被告」之證據原則，應認被告係於日出後行竊，故公訴
    人認被告係犯加重竊盜罪，容有誤會，因起訴之基本社會事實相同，起訴法條應
    予變更。被告先後二次竊盜犯行，時間緊接，所犯罪名相同，顯係基於概括犯意
    為之，為連續犯，應依刑法第五十六條規定論以一罪，並加重其刑。公訴人雖僅
    就被告所涉事事實一之（一）犯行部分提起公訴，漏未論及其所犯事實一之（二
    ）部分，惟此部分與已起訴部分有連續犯之關係，為裁判上一罪，且經公訴人函
    請併案辦理，本院自得併予審究。又被告曾因過失致死及違反麻醉藥品管理條例
    等案件，經法院分別判處有期徒刑一年、四月確定，應執行有期徒刑一年三月，
    於八十三年八月九日執行完畢，有臺灣花蓮地方法院檢察署刑案資料查註紀錄表
    在卷可稽，其於有期徒刑執行完畢後五年以內，再犯本件有期徒刑以上之罪，為
    累犯，應依刑法第四十七條之規定，遞加重其刑。爰審酌被告素行不佳，年輕力
    壯卻不思正當工作，妄想以非法手段不勞而獲，觀念偏差，其侵入他人住宅行竊
    ，嚴重妨害居家安寧，並斟酌其智識程度、犯罪動機、手段、行竊次數、所得財
    物及犯罪後態度等一切情狀，量處如主文所示之刑。
三、公訴及移送併辦意旨另以：被告己○○於（一）八十八年三月十九日凌晨，在丙○○上址住宅內，尚竊得現金新臺幣（下同）一千四百元、丙○○之駕照、保險
    卡。（二）八十八年七月二十五日十時三十五分許，在花蓮市○○○○街三號地
    下室，竊取寅○○所有車號ＲＡＡ─五二六號機車，得手後供己騎用，嗣於八十
    八年八月一日十六時許，己○○與甲○○騎乘該機車，於行經花蓮港務局前，為
    寅○○之女薛佩華發現，一路尾隨至花蓮市○○街附近後報警查獲。（三）八十
    九年二月六日八時許，在花蓮市○○○街二四０號，竊取辛○○所有車號ＣＫ─
    七四八七號自用小客車，並改懸掛子○○所有而於八十九年二月間，在花蓮市○○街失竊之ＩＺ─六八八一號車牌，嗣於八十九二月二十二日十四時許，駕駛該
    車行經花蓮縣萬榮鄉見晴國小前為警攔撿查獲，並於車內起出徐滿妹所有而於八
    十九年二月四日十三時，在花蓮市○○○路五十二號失竊之ＵＵＢ─五二八號機
    車車牌一面，因認被告涉有竊盜罪嫌云云。
四、按犯罪事實，應依證據認定之，無證據不得推定其犯罪事實。次按刑事訴訟法上
    證明之資料，無論其為直接證據或間接證據，均須達於通常一般之人均不致於有
    所懷疑，而得確信其為真實之程度，始得據為有罪之認定，若其關於被告是否犯
    罪之證明未能達此程度，而有合理懷疑之存在，致無從形成有罪之確信者，即不
    得遽為不利被告之認定（最高法院七十六年臺上字第四九八六號判例意旨參照）
    。經查：
（一）本件被害人丙○○雖尚失竊一千四百元、駕照、保險卡等物，惟此等物品始終
      未被起出，被告更未坦承竊取此等物品，本院無從僅因此等物品與被告所竊得
      之提款卡、信用卡、身分證同時為余女發現失竊之事實，遽認此等物品即亦為
      被告所竊，蓋本院殊難排除余女所失竊之物係先後遭被告及他人竊取，自不得
      逕認全部之物均係被告竊取。
（二）訊據被告堅決否認竊取ＲＡＡ─五二六號機車，辯稱：八十八年八月一日八時
      許，伊在美琪戲院原欲以另一部機車搭載友人甲○○，因該機車前輪爆胎，遂
      在美琪戲院一樓遊藝場，向綽號「阿展」之男子借用ＲＡＡ─五二六號機車搭
      載甲○○等語。質之證人甲○○證稱：八十八年八月一日，伊與被告在美琪戲
      院一樓遊藝場把玩電動玩具，嗣伊請被告載伊至美崙找友人，被告原欲以一部
      名流紅色一百ＣＣ之幾車載伊，但機車輪胎沒氣，被告即稱要向朋友借車，約
      二、三十分鐘後，被告騎ＲＡＡ─五二六號機車前來載伊，其後被告與伊前往
      上海街找伊友人，行經南濱時，伊發覺有人跟蹤，伊問被告跟蹤者是否為其友
      人，被告稱不是，並說不要理會，如該人繼續跟蹤即停車嚇唬，嗣騎至上海街
      時，遭一男一女攔下，詢問機車來源，被告回稱向朋友所借，並打電話聯絡其
      朋友，但未聯絡到，伊即先行離開，被告告訴伊機車係向人所借，曾說一綽號
      之人，但伊已忘記綽號等語。經核被告所辯與證人所述尚大致相符，被告果竊
      取該機車，則其遭人跟蹤時，應可推知跟蹤者即為失主，衡情其畏罪心虛之下
      ，加速逃逸猶恐不及，殊無再從容告知甲○○可停車嚇唬對方之理，且其雖遭
      人跟蹤，卻仍照既定路程至上海街找甲○○之友人，亦可證其無懼於跟蹤者，
      此迴異於竊盜之人遭失主發現時慣有之驚恐反應，堪認被告所稱系爭機車係向
      「阿展」之人借用一情尚非虛妄而可採信，則被告非竊取該機車，自不得以竊
      盜相繩。
（三）訊據被告亦堅決否認竊取ＣＫ─七四八七號自用小客車、ＩＺ─六八八一號汽
      車車牌及ＵＵＢ─五二八號機車車牌，辯稱：伊於八十九年二月二十一日下午
      四、五時許，在花蓮火車站前之花蓮客運站，向綽號「阿枝」之男子借用汽車
      欲載運石頭，「阿枝」請伊稍等，說要去看車有沒有在，約五至十分鐘後，「
      阿枝」帶伊至花蓮市○○路地○道旁停車場，指出停於該處ＣＫ─七四八七號
      自用小客車出借予伊，當場交付一串鑰匙，並說龍頭損壞，熄火時勿鎖龍頭，
伊即以該鑰匙發動該車，約定翌日下午還車，借得後，伊駕駛該車至佳山附近
      找朋友乙○○，並於王某家住宿過夜，翌日上午和乙○○及王某朋友「小黃」
      駕駛該車至萬榮鄉見晴村黃義文住處載玫瑰石，乙○○選石頭時，伊駕車外出
      購買便當，途中為警攔檢查獲，另伊借車時，車內即有ＵＵＢ─五二八號機車
      車牌等語。按被告自警訊、偵查以迄本院調查時始終堅稱系爭自用小客車係向
      綽號「阿枝」之人所借，而被害人辛○○、子○○、蔡朝慶（子○○之夫之弟
      ，使用ＩＺ─六八八一號自用小客車之人）、壬○○（徐滿妹之女，使用ＵＵ
      Ｂ─五二八號機車之人）均係發覺遭竊後始報警處理，皆未指證被告即為下手
      行竊之人，自難遽認被告竊取上開汽車及車牌。再被害人辛○○於本院調查時
      陳稱：ＣＫ─七四八七號自用小客車係於八十九年二月六日六時三十分許發見
      失竊，失竊前該車停於花蓮市○○○街一處空地，掛有車牌，車鑰匙亦取下，
      領回時車牌不見，引擎亦損壞等語，參以被告第一次警訊筆錄所載（問）「警
      方查獲時，你在做何事？而那把鎖匙將車熄火後，為何不能再發動？該把鎖匙
      不是該自小客車的鎖匙，當時你拿到時，有無懷疑該車是贓車？」，可知系爭
      汽車於警查獲熄火後，無法再以相同鑰匙發動，該鑰匙顯非系爭汽車原配屬鑰
      匙，被告果係竊取系爭汽車之人，則其為免啟人疑竇及方便駕駛起見，衡情於
      竊得後當迅即另配鑰匙以供發動，殊無於長達十餘日之期間內，均以甚難發動
      之鑰匙發動該車之可能，被告所辯於查獲前一日向「阿枝」借得系爭汽車一情
      ，堪認亦非虛構而可採信，此部分亦難論被告以竊盜罪。
（四）綜上，上揭起訴及併辦意旨所指被告涉有竊盜犯行部分，尚難得到訴訟上之證
      明已達於通常一般之人均不致有所懷疑，而得確信其為真實之程度，本院無法
      徒憑被害人遭竊之財物曾經為被告占有管領中之事實，遽認被告即係著手實施
      使該財物脫離原所有人之最上游且情節最重之竊盜犯行。此外，依卷內之證據
      資料亦無從查得其他積極證據足以證明被告涉有此部分犯行，惟此部分與前揭
      論罪科刑部分或為單純一罪（理由三之（一）部分）或具連續犯（理由三之（
      二）、（三）部分）之關係，為裁判上一罪，爰不另為無罪之諭知。至被告就
      理由三之（二）、（三）部分是否涉有收受贓物罪嫌，應由公訴人另行偵辦，
      附此敘明。
據上論斷，應依刑事訴訟法第二百九十九條第一項前段、第三百條，刑法第三百二十
條第一項、第五十六條、第四十七條，罰金罰鍰提高標準條例第一條前段，判決如主
文。
本案經檢察官李子春到庭執行職務。
中      華      民      國    八十九    年      八      月    二十九    日
                               臺灣花蓮地方法院刑事庭
                                   法  官  陳  文  通
右正本證明與原本無異。
如對本判決不服，應於送達後十日內，向本院提出上訴狀。（應抄附繕本）告訴人或
被害人如對於本判決不服者，應具備理由請求檢察官上訴，其上訴期間之計算係以檢
察官收受判決正本之日期為準。
                                   法院書記官
中      華      民      國       八 十 九     年    八     月   三十一  日
附錄本案論罪科刑法律條文：
刑法第三百二十條第一項：
意圖為自己或第三人不法之所有，而竊取他人之動產者，為竊盜罪，處五年以下有期
徒刑、拘役或五百元以下罰金。


司法院資訊處製作；財團法人民間司法改革基金會備份。
